臺灣高等法院臺南分院民事判決　九十年度上易字第一八三號　Ｊ
　　　上　訴　人　甲　○　○
　　　被　上訴人　乙　○　○
　　　訴訟代理人　丁　○○○
　　　　　　　　　丙　○　○
右當事人間請求侵權行為損害賠償事件，上訴人對於中華民國九十年五月八日臺灣嘉
義地方法院第一審判決（八十九年度訴字第六五五號）提起上訴，本院判決如左：
      主      文
上訴駁回。
第二審訴訟費用由上訴人負擔。
      事      實
甲、上訴人方面：
一、聲明：求為判決：（一）原判決不利於上訴人部分廢棄。（二）右開廢棄部分，
    被上訴人應給付上訴人新台幣（下同）二十萬五千零五十元，及自原審起訴狀繕
    本送達翌日起至清償日止，按年息百分之五計算之利息。（三）第一、二審訴訟
    費用，由被上訴人負擔。
二、陳述：除與原判決記載相同者，予以引用外，補稱：本件車禍之發生，確實係因
    被上訴人駕駛自小客車行經嘉義市○○路欲左轉世賢路時，其燈號已轉換為紅燈
    ，竟貿然闖紅燈，衝出車輛停止線致撞及上訴人之機車側邊所致。蓋若如被上訴
    人所辯，其係在靜止狀態，兩造間何能發生碰撞？至於上訴人之行進路線，雖亦
    有違規，惟與本件被告之過失傷害責任無涉。
三、證據：援用第一審所提證據。
乙、被上訴人方面：
一、聲明：求為判決：（一）上訴駁回。（二）訴訟費用由上訴人負擔。
二、陳述：除與原判決記載相同者，予以引用外，補稱：本件之刑事判決業經查明係
    上訴人違規肇禍，而判決被上訴人無罪在案；此外臺灣省嘉雲區車輛行車事故鑑
    定委員會鑑定結果，亦認定係上訴人駕駛重型機車經設有車輛管制號誌交叉路口
    ，由慢車道向左迴轉不當為肇事原因，被告無肇事因素。上訴人於其上訴理由中
    自承違規之事實，何得請求被上訴人損害賠償？本件被上訴人並無任何過失，上
    訴人之一切醫藥費用，道義上亦全然由被上訴人支付，乃上訴人猶起訴請求被上
    訴人給付賠償費用，並無理由。
三、證據：援用第一審所提證據。
丙、本院依職權調閱本院八十八年度交上易字第一七六九號（含台灣嘉義地方法院八
    十八年度易字第八一九號、臺灣嘉義地方法院檢察署八十八年度他字第五０二號
    、八十八年度偵字第四○三四、四五○四號）刑事偵審卷宗，並向財團法人天主
    教聖馬爾定醫院大雅院區、稅捐機關函查。
      理      由
一、本件上訴人起訴主張：被上訴人於八十八年五月八日下午二時十五分許，駕駛車
    牌號碼ＲＮ─一七四一號自用小客車，沿雙向四車道以上之嘉義市○○路由東往
    西方向行駛，途經該路與世賢路之交岔路口時，疏未注意車前狀況，且闖越紅燈
    ，適上訴人駕駛車牌號碼ＸＩＪ─一四九號改裝三輪重機車，沿嘉義市○○路最
    外側之慢車道同向駛至該交岔路口，利用北港路之號誌轉為紅燈，四線車道上全
    部車輛均禁止前進時，自最外側之慢車道左轉向南，沿交岔路口之世賢路行人穿
    越道迴轉，欲進入對向（西向東）之北港路內側車道時，因被上訴人前揭闖越紅
    燈而貿然衝出之過失行為，撞及上訴人重機車倒地，致上訴人受有左脛骨開放性
    骨折之傷害，爰依侵權行為之法律關係，請求被上訴人賠償機車損失二千零五十
    元，醫藥費用損失三千元，四個月無法工作之損失十萬元，及精神慰撫金十萬元
    ，合計共二十萬五千零五十元及法定遲延利息等語。
二、被上訴人則以：伊當時駕駛之自小客車因在交岔路口停等紅燈並未駛動，本件實
    係上訴人自己違規穿越馬路，沿交岔路口之世賢路外側行人穿越道行駛時，不慎
    撞上被上訴人所駕駛之自小客車，致上訴人之機車翻覆所致，被上訴人既未闖越
    紅燈，復未撞及上訴人，並無過失等情詞，資為抗辯。
三、按侵權行為損害賠償請求權之發生，以行為人有故意、過失不法侵害他人權利，
    或故意以背於善良風俗之方法，加損害於他人者為其成立要件，至於違反保護他
    人之法律，則推定其有過失；此觀諸修正前民法第一百八十四條第一項、第二項
    規定自明；至於修正後民法第一百九十一條之二雖規定：「汽車、機車或其他非
    依軌道行駛之動力車輛，在使用中加損害於他人者，駕駛人應賠償因此所生之損
    害。但於防止損害之發生，已盡相當之注意者，不在此限」，立法上係採過失推
    定主義，惟參諸民法債編施行法第一條之規定，上開修正條文並不適用於八十九
    年五月五日修正民法債編施行前發生之債；本件上訴人主張被上訴人應負侵權行
    為損害賠償責任之事實，發生於八十八年五月八日，係在修正民法債編施行之前
    ，揆諸前開說明，並無修正後民法債編規定之適用，合先敘明。
四、本件上訴人主張：被上訴人於八十八年五月八日下午二時十五分許，駕駛車牌號
    碼ＲＮ─一七四一號自用小客車，沿雙向四車道以上之嘉義市○○路由東往西方
    向行駛，途經該路與世賢路之交岔路口時，疏未注意車前狀況，且闖越紅燈，適
    上訴人駕駛車牌號碼ＸＩＪ─一四九號改裝三輪重機車，沿嘉義市○○路最外側
    之慢車道同向駛至該交岔路口，利用北港路之號誌轉為紅燈，四線車道上全部車
    輛均禁止前進時，自最外側之慢車道左轉向南，沿交岔路口之世賢路行人穿越道
    迴轉，欲進入對向（西向東）之北港路內側車道時，因被上訴人前揭闖越紅燈而
    貿然衝出之過失行為，撞及上訴人重機車倒地，致上訴人受有左脛骨開放性骨折
    之傷害者，無非係以刑事案件之第一審判決認定之事實，及上訴人確受有傷害，
    有診斷證明書（嘉義市警察局嘉市警刑一字第九七四二號警訊卷第五頁）為證云
    云，被上訴人固自認其所駕駛之自小客車，於右揭時地與上訴人騎乘之重機車相
    碰撞，上訴人並因之受有傷害之事實，惟否認有任何過失責任，並以前揭情詞置
    辯；是本件被上訴人所駕駛之自小客車與上訴人騎乘之重機車相互碰撞，被上訴
    人有無過失，關乎上訴人之損害賠償請求權是否成立，厥為本件訴訟首應審究之
    爭點所在。
五、查：
（一）兩造於車禍發生後，雖均未保持現場，惟本件肇事現場係位於嘉義市○○路與
      世賢路之交岔路口，北港路之道路中央設置分隔島，由東向西進入交岔路口處
      劃設四線車道，由內至外（即由南向北方向）依序為：左轉專用車道、直線車
      道、右轉車道及慢車道，交岔路口前之東向西北港路設置五時相行車管制號誌
      ，由左至右（即由南向北方向）依序為：紅燈、黃燈、左轉綠燈、直行綠燈、
      右轉綠燈，燈號依：綠燈全亮、黃燈、紅燈、綠燈全亮之順序轉換乙節，業經
      刑事案件之第一審法院於八十八年八月十八日履勘現場查明屬實，並記明筆錄
      在卷；兩造並於勘驗時，當場模擬車禍肇事時，被上訴人駕駛ＲＮ－一七四一
      號自用小客車行駛在最內側左轉專用車道，上訴人則駕駛ＸＩＪ－一四九號重
      型機車行駛於最外側之慢車道，並上訴人沿該交岔路口內之世賢路行人穿越道
      內側（即西側）迴轉情形；且勘驗現場當時，交岔路口車流量極大，係嘉義市
      ○○○○道，至於兩造就車禍肇事之確實撞擊位置，上訴人主張在交岔路口內
      之世賢路行人穿越道內側（即行人穿越道西側），被上訴人則抗辯係在該行人
      穿越道外側（即行人穿越道之東側尚未進入交岔路口處）者，有上開勘驗筆錄
      、履勘時之現場照片及模擬車禍發生現場之照片在卷可按（台灣嘉義地方法院
      八十八年度易字第八一九號刑事卷宗第五一頁至第五五頁）。
（二）又上訴人因本件車禍發生，其改裝之三輪重機車除左側腳踏板置放枴杖之鐵製
      平面設置，向上翻起貼於重機車腳踏板上外，別無其他損壞情形者，並據刑事
      案件之第一審法院於八十八年七月二十七日勘驗上訴人改裝之三輪機車明確，
      且為到場之兩造自認為真正，經記明勘驗筆錄，及命拍照存卷可稽（台灣嘉義
      地方法院八十八年度易字第八一九號刑事卷宗第十三頁反面、第十五頁）。
（三）另被上訴人駕駛之前開自小客車於本件車禍發生後，其車前保險桿中央表皮近
      右方向燈處有一長條形不規則裂痕，右前大燈之燈罩下緣有裂痕，其高度、位
      置與上訴人之改裝三輪重機車左側腳踏板處大略相同者，此亦有被上訴人於刑
      事案件之第一審法院提出而為上訴人所不爭之兩造車輛照片附卷可佐（台灣嘉
      義地方法院八十八年度易字第八一九號刑事卷宗第十七頁、第十八頁、第六一
      頁至第六三頁)。
（四）至於上訴人因本件車輛致受有左脛骨開放性骨折之傷害，亦有前開卷附之診斷
      證明書（嘉義市警察局嘉市警刑一字第九七四二號警訊卷第五頁）及上訴人提
      出而為被上訴人所未爭之左腳受傷照片附於刑事卷（台灣嘉義地方法院八十八
      年度易字第八一九號刑事卷宗第二八頁）可參。
（五）再被上訴人於刑事案件之偵查中，於檢察官於八十八年六月二十一日訊問時供
      陳：「一月八日下午在北港路、世賢路口，紅燈我停下來，綠燈起步時，對方
      的機車突然衝來撞到我的前方保險桿」等語；上訴人於同日偵查時亦供承：「
      我紅燈要迴轉，本來我與對方是同向，對方在內側車道，我迴轉到內線車道時
      ，他就撞過來，對方是紅燈，．．．」等語明確（台灣嘉義地方法院檢察署八
      十八年度偵字第四０三四號偵查卷宗第七頁反面、第八頁正面）。
    綜上，(一)本件上訴人所駕駛之重機車於車禍發生後，其重機車除左側腳踏板置放
    枴杖之鐵製設置向上翻起貼於重機車腳踏板上外，別無其他損壞情形，至於被上
    訴人之自小客車之車前保險桿中央表皮近右方向燈處有一長條形不規則裂痕，右
    前大燈之燈罩下緣有裂痕，其高度、位置與上訴人所有改裝三輪重機車之左側腳
    踏板處大略相同者，已如前述，顯見上訴人之重機車左側腳踏板置放枴杖之設置
    處，與被上訴人所有自小客車保險桿近右方向燈處，確係兩車之碰撞點甚明，參
    以上訴人所有重機車之左側腳踏板置放枴杖之鐵製平面設置，向上翻起貼於重機
    車腳踏板上，按諸運動力學之物理作用，若非受較大外力之正面碰撞，亦不致造
    成如此凹陷現象，上訴人主張係伊沿交岔路口內之世賢路行人穿越道內側（即西
    側）迴轉時，遭行進間之被上訴人自小客車撞及者，與前開運動力學之物理現象
    相符，應堪採信，被上訴人抗辯係上訴人駕駛重機車自行撞及停止狀態之被上訴
    人自小客車云云，與事理不合，不足憑採。(二)此外上訴人之重機車除前開置放枴
    杖之鐵製平面設置受損外，別無其他損壞情形，被上訴人之自小客車亦僅車前近
    右方向燈處之保險桿表皮，及右前大燈之燈罩下緣有裂痕之損壞，顯見被上訴之
    人自小客行進速度極為緩慢，佐以車禍現場係位於交岔路口內之行人穿越道內側
    等情以觀，本件車禍之發生應係被上訴人車輛暫停後起步前進不久，即與上訴人
    之重機車發生碰撞者，堪以肯認。(三)又系爭車禍現場設有五時相之行車管制號誌
    ，參諸道路交通標誌標線號誌設置規則第二百三十條第三項規定，係設置於道路
    錯綜、交通繁複之交岔路口之用，核與刑事案件之第一審法院於八十八年八月十
    八日履勘現場當時，系爭交岔路口車流量極大，且係嘉義市○○○○道之情節相
    合，上訴人亦始終主張：伊係在北港路轉換為紅燈，全部車輛均停止時要左轉
    迴車等語以觀，苟被上訴人未先暫停等待，逕行闖越紅燈，依其自小客車之行進
    衝力，兩造之車輛受損及上訴人之受傷情形必不致如前所示之輕微。更且系爭交
    岔路口既係交通要道，車流量甚大，上訴人欲沿交岔路口內之世賢路行人穿越道
    左轉迴車者，原極具危險性，上訴人亦知之甚詳，是以上訴人亦自陳：伊在北港
    路轉換為紅燈，全部車輛均停止時迴轉等語，顯見上訴人於左轉迴車時，被上訴
    人之自小客車亦係停止狀態者亦明，則被上訴人既於上訴人左轉迴車之際，已將
    自小客車完全煞停，處於停等紅燈狀態，衡情，苟非被上訴人見燈號已轉換為綠
    燈全亮時，亦無貿然起步，闖紅燈進入交岔路口之必要，顯見本件車禍之發生，
    應係上訴人沿上開行人穿越道之內側，藉左轉方式而達迴車目的之際，因燈號已
    變換，被上訴人之自小客車緩慢起步，甫進入交岔路口即與上訴人之重機車發生
    碰撞者，應堪信實。上訴人主張被上訴人係闖越紅燈云云；與事實不符，不足採
    信。
六、按四車道以上或同向二車道道路，欲左轉彎時，應距交岔路口三十公尺前換入內
    側車道或左轉車道，其設有劃分島劃分快慢車道，在慢車道上行駛車輛不得左轉
    。禁止左轉路段，不得迴車，道路交通安全規則第一百零二條第一項第五款、第
    一百零六條第三款分別定有明文。本件車禍發生地點，係設有劃分島及分隔同向
    四車道之分向線之道路，上訴人駕駛改裝之三輪重機車沿嘉義市○○路之慢車道
    行經系爭交岔路時，原應注意在禁止左轉路段不得左轉迴車，而依當時天候、路
    況等情形，又無不能注意之情事，竟疏於注意，於經過上開交岔路口時，利用東
    向西之北港路燈號為紅燈之際，沿交岔路口內之世賢路行人穿越道內側左轉而迴
    車，致與因信賴遵行車道內行駛，不致遭同向外側慢車道之駕駛人違規左轉迴車
    侵入，因燈號轉換為綠燈而起步，緩慢進入交岔路口之被上訴人自小客車發生碰
    撞而肇事，是就本件車禍之發生，上訴人過失之責，委無可辭；至於被上訴人於
    左轉專用用車道停等紅燈，於燈號轉換為綠燈時，起步緩慢進入交岔路口時，原
    得信賴上訴人駕駛重機車不致利用交岔路口內之行人穿越道左轉迴車，此為一般
    行車常識，乃上訴人竟嚴重違規左轉迴車，於燈號轉換之際，甫侵入被上訴人遵
    行車道內即遭撞及，被上訴人並無反應之時間及距離，按諸一般行車常情，難認
    被上訴人於事前得以預見而得採取預防措施，被上訴人自無過失可言；本件過失
    責任經刑事法院囑託臺灣省車輛行車事故覆議鑑定委員會覆議結果亦認：上訴人
    甲○○駕駛重型機車，行經號誌交岔路口，由機慢車道向左迴轉不當，為肇事原
    因，被上訴人無肇事因素乙節，有該覆議鑑定委員會八十九年四月十日府覆議字
    第八九○○五三號函附卷可稽（本院八十八年度交上易字第一七六九號刑事卷宗
    第三十八頁），核與本院之認定相同，且與事理相符，堪以採認。是上訴人主張
    被上訴人就本件車禍事故亦應負過失之歸責事由云云，尚屬無法證明。
七、綜上所述，本件上訴人主張因受被上訴人過失不法侵害其身體法益，致受有損害
    之事實，尚屬無法證明，從而，上訴人主張本於侵權行為損害賠償請求權，請求
    被上訴人給付二十萬五千零五十元及法定遲延利息者，自屬無據，其請求為無理
    由，不應准許；原審為上訴人敗訴之判決，於法並無不合，上訴意旨指摘原判決
    不當，求予廢棄改判，非有理由，應予駁回。
八、本件事證已臻明確，兩造其餘攻擊防禦方法之陳述，與判決結果並無影響，爰不
    一一論述。
九、據上論結，本件上訴為無理由，依民事訴訟法第四百四十九條第一項、第七十八
    條，判決如主文。
中　　　華　　　民　　　國　　九十一　　年　　　四　　　月　　  十六　　日
　　　　　　　　　　　　　 　　　　 臺灣高等法院臺南分院民事第二庭
~B1審判長法官　吳　　志　　誠
~B2　　　法官　李　　素　　靖
~B3　　　法官　李　　文　　賢
右為正本係照原本作成。
不得上訴。
中　　　華　　　民　　　國　　九十一　　年　　　四　　　月　　　十八　　日
~B法院書記官　劉　　清　　洪
